臺灣臺北地方法院交通事件裁定　　　 100年度交聲字第1952號
原處分機關　臺北市交通事件裁決所
異　議　人
即受處分人　張耀程
上列異議人即受處分人因違反道路交通管理處罰條例案件，對於
臺北市交通事件裁決所於中華民國100 年7 月8 日所為之裁決（
原處分案號：北市裁催字第裁22-A1A244331號）聲明異議，本院
裁定如下：
    主  文
原處分撤銷。
張耀程汽車駕駛人在禁止臨時停車處所停車，又違反道路交通安
全規則肇事致人受傷，處罰鍰新臺幣壹仟貳佰元，計違規點數參
點。
    理  由
一、原處分意旨略以：異議人即受處分人（下稱異議人）張耀程
    駕駛車牌號碼1611-DB 號自用小客車（下稱系爭汽車），於
    民國99年10月7 日上午9 時10分許，在臺北市○○路93號對
    面北往南之紅線路段臨時停車，於開啟車門下車後欲關閉車
    門時，未注意後方由第三人陳萬子騎乘之車牌號碼ATC-510
    號重型機車，車門與該重型機車擦撞，致該第三人受傷，依
    道路交通管理處罰條例第56條第1 項第9 款規定，裁處受處
    分人罰鍰新臺幣（下同）900 元，並依同條例第61條第3 項
    記違規點數3 點。
二、異議意旨：詳如附件異議狀所載。
三、按禁止臨時停車處所，不得停車，道路交通安全規則第112
    條第1 項第1 款，規訂明確。而汽車駕駛人在禁止臨時停車
    處所臨時停車者，應處6 百元以上1 千2 百元以下之罰鍰，
    道路交通管理處罰條例第56條第1 項第1 款定有明文。又汽
    車駕駛人，駕駛汽車違反道路交通安全規則，因而肇事致人
    受傷者，記違規點數3 點，道路交通管理處罰條例第61條第
    3 項亦有明文。
四、經查：
(一)、異議人駕駛系爭汽車，於99年10月7 日上午9 時10分許，在
    臺北市○○路93號對面北往南路側劃設有紅實線之禁止臨時
    停車處所停車，於其開啟車門下車後欲關閉車門時，適逢第
    三人陳萬子騎乘車牌號碼ATC-510 號重型機車自後方同向行
    駛而來，陳萬子騎乘之重型機車因碰撞系爭汽車之左前車門
    ，使機車騎士陳萬子受有臉部及右側身體擦撞傷等事實，為
    異議人所不爭執，並有卷附臺北市政府警察局交通警察大隊
    道路交通事故初步分析研判表、道路交通事故現場圖、補充
    資料表可佐，堪可認定。
(二)、按「紅實線設於路側，用以禁止臨時停車」，道路交通標誌
    標線號誌設置規則第149 條第1 項第5 款訂有明文。是以，
    汽車駕駛人在路側劃設有紅實線之處所，自不得臨時停車。
    又異議人上開停車處所為路側劃設有紅實線之區域，此有卷
    附道路交通事故現場圖可佐，是異議人在禁止臨時停車處所
    停車之違規事實明確，自應依道路交通管理處罰條例第56條
    第1 項第1 款之規定，予以科罰。又舉發違規與裁決機關，
    依據道路交通管理處罰條例第56條有關處罰違規停車之規定
    ，自應選擇最切合違規行為之條款予以適用，方屬妥適，原
    處分機關依據道路交通管理處罰條例第56條第1 項第9 款，
    認異議人「停車位置不依規定」，而裁處異議人罰鍰，尚有
    未洽。
(三)、又道路交通安全規則第112 條第3 項雖明定：「汽車臨時停
    車或停車，開啟或關閉車門時，應注意行人、其他車輛，並
    讓其先行」，惟此乃駕駛人停車後開閉車門之注意義務，與
    道路交通管理處罰條例第56條第1 項第9 款規定之「停車時
    間、位置、方式、車種不依規定」未見有何關聯，且該條例
    亦未就行為人違反此項注意義務之行為設有處罰之規定，是
    自不得以駕駛人開啟或關閉車門時未注意往來車輛，而依道
    路交通管理處罰條例第56條第1 項第9 款對駕駛人科以罰則
    。是縱使設若異議人有停車開啟或關閉車門時，未注意其他
    車輛，並讓其先行之行為，亦不得依道路交通管理處罰條例
    第56條第1 項第9 款對異議人科以罰鍰，附此敘明。
(四)、又主管機關於特定路段之路側劃設紅實線禁止臨時停車，應
    即已考量該路段之客觀環境及道路使用狀況，而為維持交通
    順暢及交通安全，禁止該路段臨時停車，以降低交通事故發
    生之風險。異議人於上開時、地將系爭汽車停放於禁止臨時
    停車之處所，致第三人陳萬子騎乘機車與系爭汽車碰撞因而
    受傷，一般情形下，若無異議人違反道路交通安全規則第11
    2 條第1 項第1 款任意在禁止臨時停車處所停車之違規之行
    為，則自無該第三人陳萬子騎乘機車與系爭汽車碰撞因而受
    傷之結果，異議人之違規行為與發生交通事故致第三人陳萬
    子受傷之結果間並未反於常態，自應認異議人違反道路交通
    安全規則第112 條第1 項第1 款之行為與該第三人受傷之結
    果間，具相當之因果關係，則異議人違反道路交通安全規則
    第112 條第1 項第1 款肇事致人受傷，自應依上揭道路交通
    管理處罰條例第61條第3 項前段之規定，裁處異議人記違規
    點數3 點。是異議人辯稱其停放系爭汽車之行為，除了旁邊
    人行道上劃有紅線之外，與一般路邊停車無異，陳萬子騎乘
    機車與異議人之系爭汽車發生碰撞而受傷，係因陳萬子騎乘
    機車不具合法的駕駛能力、欠缺安全駕駛的生理狀態及實際
    駕駛的缺失所造成的，與異議人違規停車之行為無因果關係
    云云，顯不足採。
五、綜上所述，本件異議人之聲明異議雖對法律之適用原則有所
    誤會，難謂有理由，然異議人於上揭時、地在「禁止臨時停
    車處所停車」之違規行為，核與道路交通管理處罰條例第56
    條第1 項第1 款之規定要件相符，原處分機關依據同條項第
    9 款規定裁定受處分人罰鍰，尚有未洽，原處分既有上開違
    誤之處，自應由本院將原處分撤銷，並審酌異議人逾越應到
    案期限60日以上經逕行裁決處罰，且違規停車之車輛為小型
    車等違規情節，改依道路交通管理處罰條例第56條第1 項第
    1 款及違反道路交通管理事件統一裁罰基準及處理細則第44
    條第1 項暨違反道路交通管理事件統一裁罰基準表之規定，
    裁處異議人罰鍰1,200 元，又異議人違反道路交通安全規則
    第112 條第1 項第1 款「禁止臨時停車處所不得停車」之規
    訂肇事致人受傷，並應依上揭道路交通管理處罰條例第61條
    第3 項前段之規定，裁處異議人記違規點數3 點。
據上論斷，應依道路交通事件處理辦法第19條前段，裁定如主文
。
中    華    民    國   100    年    9     月    20    日
                       刑事第二庭 法  官  張宇葭
上正本證明與原本無異。
如不服本裁定，應於裁定送達後5日內向本院提出抗告狀。
                                  書記官  張華瓊
中    華    民    國   100    年    9     月    26    日